臺灣高等法院臺中分院刑事判決　　　 100年度上訴字第2162號
上　訴　人
即　被　告　鄭錫宜
選任辯護人　柯開運　律師
上列上訴人因違反槍砲彈藥刀械管制條例案件，不服臺灣彰化地
方法院99年度重訴字第19號中華民國100年8月18日第一審判決（
起訴案號：臺灣彰化地方法院檢察署99年度偵字第8063號），提
起上訴，本院判決如下：
    主  文
上訴駁回。
    犯罪事實
一、鄭錫宜前曾因違反槍砲彈藥刀械管制條例案件，經臺灣彰化
    地方法院於民國98年2月2日以97年度訴字第2891號判處有期
    徒刑2年，併科罰金新臺幣（下同）5萬元，罰金如易服勞役
    ，以1000元折算1日，緩刑3年，緩刑期間付保護管束，並應
    向執行檢察官指定之公益團體、地方自治團體或社區提供40
    小時之義務勞務確定。詎仍不知警惕，其於上開緩刑期間內
    之99年7月27日下午3時37分許，在網路上以自己之雅虎奇摩
    拍賣帳號「Ｚ0000000000」，以4550元之拍賣價格【於99年7
    月28日轉帳匯款4650元（另含宅配運費100元）至000000000
    0000000號帳戶】，向不知情之梁建斌標買原未裝置彈簧、
    不具殺傷力之玩具空氣槍1枝，供己收藏；其明知可發射金
    屬具有殺傷力之空氣槍係管制物品，非經許可，不得製造、
    持有，亦知悉上開空氣槍於更換後述彈簧後將因此具有動能
    ，而使原不具殺傷力之空氣槍因此具有殺傷力，仍基於未經
    許可、製造空氣槍之犯意，於99年8月間某日，在其位於彰
    化縣和美鎮地○里○鄰○○路○段770巷12弄10號住處內，將
    適合該空氣槍使用之強力彈簧裝入上開空氣槍1枝內（起訴
    書誤載為更換彈簧組等零組件），致使該空氣槍1枝成為具
    有殺傷力之空氣槍，而製造可發射金屬具有殺傷力之空氣槍
    1枝（槍枝管制編號為00000000000號），並將之藏放在上開
    住處內。嗣為警循線於99年8月21日上午9時34分許，持臺灣
    彰化地方法院核發之搜索票，前至鄭錫宜上址住處搜索查獲
    ，並起獲前開具有殺傷力之空氣槍1枝（槍枝管制編號為000
    00000000號），及適用於該空氣槍之CO2鋼瓶9瓶及鋼珠1瓶
    扣案。
二、案經臺中市政府警察局第四分局報告臺灣彰化地方法院檢察
    署檢察官偵查起訴。
    理  由
一、證據能力方面：
（一）按被告以外之人於審判外之言詞或書面陳述，除法律有規
      定者外，不得為證據；被告以外之人於偵訊中向檢察官所
      為之陳述，除顯有不可信之情況者外，得為證據，刑事訴
      訟法第159條第1項、第159條之1第2項分別定有明文。而
      所謂不可信情況之認定，法院應審酌被告以外之人於陳述
      時之外在環境及情況，例如：陳述時之心理狀況、有無受
      到外力干擾等，以為判斷之依據，故係決定陳述有無證據
      能力，而非決定陳述內容之證明力（法院辦理刑事訴訟案
      件應行注意事項89參照）。是被告以外之人前於偵查中已
      具結而為證述，除反對該項供述得具有證據能力之一方，
      已釋明「顯有不可信之情況」之理由外，皆得為證據。查
      證人梁建斌於99年11月30日檢察官偵訊時，係以證人之身
      份，經檢察官告以具結之義務及偽證之處罰，經證人梁建
      斌具結，而於負擔偽證罪之處罰心理下所為，係經以具結
      擔保其證述之真實性。又司法實務運作上，咸認偵查中檢
      察官向被告以外之人所取得之陳述，原則上均能遵守法律
      規定，不致違法取供，其可信性極高，因而明定除顯有不
      可信之情況者外，得為證據。亦即，被告以外之人於偵查
      中依法應具結者已具結，向檢察官所為之陳述，原則上具
      有證據能力，於例外「顯有不可信之情況」，始不具證據
      能力。證人梁建斌於檢察官上開偵訊時，並無證據顯示係
      遭受強暴、脅迫、詐欺、利誘等外力干擾情形，或在影響
      其心理狀況致妨礙其自由陳述等顯不可信之情況下所為，
      依上開說明，自有證據能力。
（二）被告及其辯護人於「刑事上訴理由狀」固爭執內政部警政
      署刑事警察局99年10月19日刑鑑字第0990128284號鑑定書
      （見偵卷第37-38頁），認不具有證據能力（見本院卷第
      13頁）。然查：
   1、按法院或檢察官得囑託醫院、學校或其他相當之機關、團
      體為鑑定，或審查他人之鑑定，並準用第203條至第206條
      之1之規定（不包括第202條囑託個人鑑定時應命鑑定人於
      鑑定前具結之規定），而鑑定之經過及其結果，應命鑑定
      人以言詞或書面報告，刑事訴訟法第208條第1項前段及第
      206條第1項分別定有明文。另現行刑事訴訟法關於鑑定之
      規定，除選任自然人充當鑑定人外，另設有囑託機關鑑定
      制度。依刑事訴訟法第198條、第208條之規定，不論鑑定
      人或鑑定機關、團體，固均應由法院、審判長、受命法官
      或檢察官視具體個案之需要而為選任、囑託，並依同法第
      206條之規定，提出言詞或書面報告，始符合同法第159條
      第1項所定得作為證據之「法律有規定」之情形，否則所
      為之鑑定，仍屬傳聞證據。然於司法警察機關調查中之案
      件，為因應實務上，或因量大、或有急迫之現實需求，併
      例行性當然有鑑定之必要者，例如毒品之種類與成分、尿
      液之毒品反應，或者槍、彈有無殺傷力等鑑定，基於檢察
      一體原則，得由該管檢察長對於轄區內之案件，以事前概
      括選任鑑定人或囑託鑑定機關、團體之方式，俾便轄區內
      之司法警察官、司法警察對於調查中之此類案件，得即時
      送請先前已選任之鑑定人或囑託之鑑定機關、團體實施鑑
      定，以求時效（見法務部92年9月1日法檢字第0920035083
      號函參照，刊載於法務部公報第312期）。此種由檢察機
      關概括選任鑑定人或概括囑託鑑定機關、團體，再轉知司
      法警察官、司法警察於調查犯罪時參考辦理之作為，法無
      明文禁止，係為因應現行刑事訴訟法增訂傳聞法則及其例
      外規定之實務運作而為。此種由司法警察官、司法警察依
      檢察官所概括選任之鑑定人或囑託鑑定機關、團體所為之
      鑑定結果，與檢察官選任或囑託為鑑定者，性質上並無差
      異，同具有證據能力（最高法院96年度台上字第2860號判
      決意旨參照）。
   2、查內政部警政署刑事警察局係經檢察機關概括選任為有關
      槍砲、彈藥及火藥殘跡之鑑定機關。本案查扣上開空氣槍
      1枝（槍枝管制編號為00000000000號）、CO2鋼瓶9瓶及鋼
      珠1瓶，經送請內政部警政署刑事警察局進行鑑定，其送
      鑑單位雖為臺中市政府警察局第四分局，然內政部警政署
      刑事警察局因此出具之99年10月19日刑鑑字第0990128284
      號鑑驗書，為實施鑑定之人員依專業知識經驗陳述其判斷
      意見，自屬刑事訴訟法第159條第1項所指例外情形，且該
      鑑驗書及鑑定書內已具體載明鑑定方法（即以檢視法、性
      能檢驗法、試射法）及其結果暨說明事項，已符合鑑定報
      告書之法定記載要件，自具有證據能力。至被告及其辯護
      人另爭執內政部100年3月18日函文內授警字第1000870483
      號函文（見原審卷第36頁）不具有證據能力之部分，因本
      判決未引用上開函文作為認定被告有罪之事證，故不予論
      述其證據能力，附予陳明。
（三）按錄影機錄影之畫面、照相機拍攝之照片，係依機器之功
      能，攝錄實物形貌或據此而形成之圖像，除其係以人之言
      詞或書面陳述為攝取內容，並以該內容為證據外，錄影畫
      面或照片所呈現之圖像，並非屬人類意思表達之言詞或書
      面陳述，當不在刑事訴訟法第159條第1項規定「被告以外
      之人於審判外之言詞或書面陳述」之範圍內。其有無證據
      能力，應與一般物證相同，端視其取得證據之合法性及已
      否依法踐行證據之調查程序，以資認定（最高法院99年度
      台上字第620號判決意旨參照）。查卷附照片均屬機械性
      紀錄特徵，亦即透過相機鏡頭攝錄之畫面，透過讀取後，
      還原於照相紙上，故相片中畫面本不含有人的供述要素；
      再者，現實情形與作為傳達結果的照相，在內容上的一致
      性乃透過機械的正確性來加以保障，在照相中亦不存在人
      對現實情形的知覺、記憶，在表現時經常可能發生的錯誤
      （如知覺的不準確、記憶隨時間推移而發生的變化），故
      相片當屬非供述證據，並無傳聞法則之適用，復經本院踐
      行調查證據程序，其證據能力自無疑問。
（四）扣案之空氣槍1枝（槍枝管制編號為00000000000號）、CO
      2鋼瓶9瓶及鋼珠1瓶等物，因均非屬供述證據而無傳聞法
      則之適用，復係由員警依法定程序合法所扣得（參見偵卷
      第18-24頁之臺灣彰化地方法院搜索票、搜索扣押筆錄、
      收據、扣押物品目錄表各1件及現場照片4幀），且與本案
      犯罪事實具有關聯性，依法自得作為證據，而有證據能力
      。又依上開搜索扣押筆錄、收據、照片之標示及承辦員警
      製作之職務報告（見偵卷第5頁），均已載明本案搜索起
      獲前開扣案物品之地點，係被告位於住彰化縣和美鎮地○
      里○鄰○○路○段770巷12弄10號之住處，核與前開搜索票
      所載之搜索處所相符，並經被告在前開搜索票、搜索扣押
      筆錄及扣押物品目錄表上簽名確認（見偵卷第18、20、22
      頁），且被告於警詢、偵訊及原審準備程序及審理時，對
      於本案之搜索地點係其上址門牌號碼為10號之住處均未爭
      執（見偵卷第14-16頁、第43-44頁、第65-66頁、原審卷
      第19-21頁、第43-48頁、第68-75），被告於原審法院於
      100年4月11日準備程序當庭播放勘驗員警搜索其上址住處
      光碟時，亦表示無意見（見原審卷第44頁至第45頁反面）
      ，被告嗣於本院空言改稱：前開槍枝係在彰化縣和美鎮地
      ○里○鄰○○路○段770巷12弄「12號」搜索起出扣案云云
      ，自非可採。
（五）按被告之自白，非出於強暴、脅迫、利誘、詐欺、疲勞訊
      問、違法羈押或其他不正之方法，且與事實相符者，得為
      證據，刑事訴訟法第156條第1項定有明文。本案被告鄭錫
      宜於警詢、檢察官偵查及原審、本院審理時所為之供述，
      被告及其選任辯護人於本院審理時均未提出其他可供證明
      被告下列經本院所引用之於警詢、檢察官偵查中及法院審
      理時所為之自白（包括部分自白），究有如何之遭受「強
      暴、脅迫、利誘、詐欺、疲勞訊問、違法羈押或其他不正
      之方法」始為自白之證據，以供本院得以即時調查審認，
      並參酌下述非屬供述證據部分之證據等，足認被告下列經
      本院所引用之於警詢、檢察官偵查中及法院審理時所為之
      自白（包括部分自白），其與事實相符者，依法自得為證
      據。
（六）按刑事訴訟法第159條之5規定：「（第1項）被告以外之
      人於審判外之陳述，雖不符前4條之規定，而經當事人於
      審判程序同意作為證據，法院審酌該言詞陳述或書面陳述
      作成時之情況，認為適當者，亦得為證據。（第2項）當
      事人、代理人或辯護人於法院調查證據時，知有第159條
      第1項不得為證據之情形，而未於言詞辯論終結前聲明異
      議者，視為有前項之同意」，其立法意旨在於傳聞證據未
      經當事人之反對詰問予以核實，原則上先予排除，惟若當
      事人已放棄詰問或未聲明異議，基於證據資料愈豐富，愈
      有助於真實發現之理念，且強化言詞辯論原則，法院自可
      承認該傳聞證據例外擁有證據能力。經查，有關下述所引
      用未符合刑事訴訟法第159條之1至第159條之4規定之證據
      ，業經到庭檢察官、被告鄭錫宜及其辯護人於本院準備程
      序明示同意作為證據（見本院卷第31頁反面），且經本院
      於審理時當庭直接提示而為合法之調查，檢察官、被告及
      其辯護人均未於言詞辯論終結前聲明異議，本院審酌前開
      證據作成或取得之狀況，並無非法或不當之情事，故認為
      適當而得以作為證據，是前開證據依刑事訴訟法第159條
      之5之規定，具有證據能力。
二、訊據被告固坦認有於上揭時間，以上網參與拍賣之方式購得
    上開原其內未有彈簧、不具殺傷力之空氣槍1枝，並於購入
    上開空氣槍1枝後，自行在其內加裝彈簧等情不諱，然矢口
    否認有何上揭製造空氣槍之犯行，被告之辯解及其辯護人之
    辯護意旨略以：被告喜歡玩空氣槍，而購買當時，賣家告訴
    被告係合法商品，且被告於警方搜索當時還沒有組裝，不知
    該改裝後之空氣槍具有殺傷力；又被告買入扣案空氣槍及為
    警查扣時，均係拆解狀態之槍枝，並經員警於搜索扣押目錄
    表記載「已拆解」等字樣，扣案槍枝係由吳岷儒警務員自行
    組裝送鑑定，為警查獲時並非完整之長槍，故不具有殺傷力
    ；再被告係透過網路而購得扣案槍枝，真正應追究刑責之人
    係網路上公然販售槍枝之軍火商賣家，被告不知該空氣槍具
    有殺傷力，並無製造或持有空氣槍之主觀犯意，且彈簧並非
    內政部所公告之主要零件，彈簧之有無應不涉及改造或製造
    槍枝之問題；另本案應以槍枝為警查獲之拆解狀態，鑑定有
    無殺傷力云云。惟查：
（一）被告於99年7月27日下午3時37分許，在網路上以自己之雅
      虎奇摩拍賣帳號「Ｚ0000000000」，以4550元之拍定價格
      （於99年7月28日轉帳匯款4650元〈另含100元運費〉至
      0000000000000000號帳戶內），向梁建斌標得原未裝置彈
      簧、不具殺傷力之空氣槍1枝，供己收藏後，因該空氣槍
      欠缺彈簧無法發射彈丸情形，乃從自家紡織工廠內尋找適
      合彈簧，並在上址住處內，將上開彈簧組裝於上開空氣槍
      內等情，業據被告於警詢、偵訊及原審審理時自承在卷（
      偵卷第15、44頁、原審卷第74頁反面），並有拍賣網頁列
      印資料、通聯調閱查詢單、彰化縣和美鎮農會自動櫃員機
      交易明細表及雅虎奇摩調閱資料（Ｚ0000000000帳號使用
      人）各1份在卷可稽（見偵卷第26至30頁、第45、48至57
      頁、99年度警聲搜字第1830號卷第396頁），復有扣案之
      上開空氣槍1枝（槍枝管制編號為00000000000號）、CO2
      鋼瓶9瓶及鋼珠1瓶扣案可證。而被告及其辯護人雖辯稱被
      告購入上開玩具空氣槍之價格為4650元，有被告匯款之彰
      化縣和美鎮農會自動櫃員機交易明細表1紙（見偵卷第57
      頁）在卷可考，並據此指摘原審判決認定為4550元有誤云
      云；然被告標買前開原未裝放彈簧而不具殺傷力之空氣槍
      1枝之拍定價格確係4550元，另宅配運送費用則為100元，
      有雅虎奇摩拍賣網頁、購買資料各1份（見偵卷第48、45
      頁）在卷可憑，被告匯款4650元與上開賣家，係購買價格
      4550元另加上100元運費之總額，被告據此指摘原判決對
      其購買價格認定有誤云云，尚非可採。
（二）按槍砲彈藥刀械管制條例所管制之槍砲、彈藥、刀械，均
      係以具殺傷力者始能屬之，此觀同條例第4條第1項各款之
      規定自明；又認定槍砲彈藥刀械管制條例之槍枝殺傷力之
      標準，係以在最具威力之適當距離以彈丸穿入人體皮肉層
      之動能為基準；是以判斷是否屬於上開槍砲，應以該槍砲
      是否具有適於發射金屬或子彈之正常結構功能，以及其是
      否具有殺傷力，此二項要件予以認定之（最高法院95年度
      臺上字第7078號、84年度臺非字第115號、91年度臺上字
      第2928號判決意旨可資參照）。查扣案上開空氣槍1枝（
      槍枝管制編號為00000000000號），於99年8月21日上午9
      時34分許，在被告上開住處，經警持臺灣彰化地方法院核
      發搜索票搜獲後，警員即將裝有上開空氣槍1枝（槍枝管
      制編號為00000000000號，呈拆解狀態）之盒子帶回臺中
      市政府警察局第四分局，並由當時任臺中市政府警察局第
      四分局吳岷儒巡官負責將呈現拆解狀態之上開空氣槍1枝
      （槍枝管制編號為00000000000號）予以組裝，並以該空
      氣槍填塞6.5mm鋼珠直接射擊裝有鋁製監測板之動能檢測
      箱，結果確有貫穿鋁製的監測板等情，業經證人即吳岷儒
      於原審審理時具結證述：「（辯護人問：當時查獲的空氣
      槍是拆解狀況還是一整枝？）如照片第8頁下方所示，裝
      在盒子內，我打開先拍照紀錄，再組裝成同頁下方的照片
      所示情形。」、「我只能說就槍枝帶回隊上做組裝部分，
      是正確，其他部分並非我所承辦，我無法判斷。」、「（
      辯護人問：試射目的為何？）查扣槍枝我們需要做初步的
      試射，若是打穿鋁片，就會送鑑定。至於扣案槍枝的動能
      焦耳數，我們沒有做過這方面的訓練。」、「（檢察官問
      ：對於扣案槍枝是否是你組裝？）做試射，是我所組裝。
      」、「（問：你在組裝的過程是否有添加沒有扣案的東西
      ？）沒有。」等語，此有原審100年8月4日審判筆錄1份在
      卷可稽（見原審卷第72頁）。此外，並有現場蒐證光碟1
      片、原審勘驗筆錄、臺中市政府警察局第四分局搜索扣押
      筆錄、扣押物品目錄表、臺中市政府警察局槍枝初步檢視
      報告表暨初部檢視照片、氣體動力式槍枝（空氣槍）動能
      初篩報告表各1份及照片15張可證（見偵卷第6-13頁、原
      審卷第44頁至第45頁反面）。又扣案空氣槍經送請內政部
      警政署刑事警察局鑑定，鑑定結果認送鑑之扣案空氣槍（
      槍枝管制編號00000000000號）係氣體動力式槍枝，以小
      型高壓鋼瓶內氣體為發射動力，經以金屬彈丸測試三次，
      其中彈丸（直徑6.0mm、重量0.88g）最大發射速度為176
      公尺/秒，計算其動能為13焦耳，換算其單位面積動能為
      45焦耳/平方公分。另關於殺傷力定義，依據司法院秘書
      長81年6月11日祕臺廳(二)字第06985號函釋示：「殺傷力
      的標準為在最具威力的適當距離，以彈丸可穿入人體皮肉
      層之動能為基準。」，且關於殺傷力之認定，依日本科學
      警察之研究結果，彈丸單位面積動能達每平方公分20焦耳
      以上者，足以穿入人體皮肉層；內政部警政署刑事警察局
      對活豬作射擊測試結果，彈丸單位面積動能達每平方公分
      24焦耳，足以穿入豬隻皮肉層，此有該局99年10月19日刑
      鑑字第0990128284號鑑驗書1紙及所附照片6張在卷可參（
      見偵卷第37至39頁）。再者，各式槍枝依各自槍型設計、
      預計達成之射速與單位面積動能數，本有設計供各式槍枝
      適用裝填之金屬或子彈，如非該式槍枝適用之金屬或子彈
      ，即無法完成射擊，自無從用以測試該槍枝是否具備殺傷
      力，內政部警政署刑事警察局鑑定人員持6厘米鋼珠測試
      ，係依扣案空氣槍本身之槍型設計而裝填相容且為標準規
      格之金屬彈丸加以擊發，鑑驗書所載鑑定結果確屬符合槍
      枝之正常結構功能狀態下所為之測試無誤。準此，扣案空
      氣槍既能以相容且為標準規格之6厘米金屬彈丸裝填及擊
      發，且經鑑驗人員測試，其單位面積動能為每平方公尺45
      焦耳，顯見扣案空氣槍所發射之動能已遠超過每平方公分
      20焦耳，威力甚大，自能穿透人體皮肉層，而對人之生命
      、身體安全造成危害，該空氣槍具有殺傷力，而為槍砲彈
      藥刀械管制條例所規定之空氣槍，要屬無疑。
（三）按改造玩具槍枝及子彈，或修理已損壞之槍、彈，使具殺
      傷力，因具創設性，皆屬「製造」，此有司法院院字第24
      22號解釋及最高法院73年臺上字第1689號判例可意旨資參
      照。又按所謂製造包括創製、改造、組合、混合、化合等
      行為在內，改造行為亦屬製造行為之一種（最高法院86年
      度臺上字第7558號、92年度臺上字第924號判決意旨參照
      ）。查被告於購得上開空氣槍時，該空氣槍內並無裝置彈
      簧，而無法擊發彈丸，被告乃裝置彈簧於該空氣槍內，使
      空氣槍可擊發彈丸等情，均業據認定如上。佐以鑑定人即
      內政部警政署刑事警察局鑑識科陳全儀於原審審理時具結
      陳稱：「（審判長問：是在刑事局鑑識科物理組擔任鑑定
      職務？）是。」、「（審判長問：擔任職務多久？）從94
      年10月至今，主要是槍彈的鑑定。」、「（審判長問：對
      於本院函文請求槍枝有無加彈簧後的殺傷力，對彈簧取掉
      後之功能無法鑑定，請加以說明？）本局對於證物的鑑定
      ，係以證物送至本局之原始狀態做鑑定，所以把彈簧去除
      掉，破壞原始的樣貌，就如同制式的槍枝移除擊發裝置便
      無法供擊發子彈使用，然而這樣的移除並無法真實呈現槍
      枝的結構性能及其威力，故本局對於貴院前次來函所囑去
      除彈簧進行測試一節，本局未便進行。本件槍枝送至刑事
      局鑑定時，就是一把完整的槍枝且沒有擊發時的異狀，所
      以我們沒有進行拆解，直接就槍枝的動能焦耳數多少鑑定
      。」、「（審判長問：空氣槍若是零件送鑑定，是否會組
      裝鑑定？）若是這類案件，若有組裝的動作，會於函文上
      另行敘明是有做組裝後而做之鑑定。本案的槍枝是完整的
      狀況送鑑定，另在偵卷第8頁上方照片可看出其洩氣狀鐵
      彈簧已於洩氣裝置內（提示槍枝照片予鑑定人指出彈簧所
      在，並請鑑定人在照片上標示並簽名）。」、「（審判長
      問：本案空氣槍枝若僅是像如圖偵卷第8頁上方照片所示
      分解狀態，而做重新組合槍枝的情形，是否會影響到測定
      時動能焦耳鑑定結果？）重組過程中，並不需要特別的專
      業，只要會進行鎖合動作，且無零件喪失缺損的情形，即
      不會影響槍枝測試動能結果。」、「（受命法官問：本件
      偵卷第8頁上下兩張照片，依照你剛才所述，第四分局吳
      岷儒警務員組裝的過程，是否需要專業？）只要會做鎖合
      的動作即可，不需要專業技術。」、「（被告問：如果沒
      有裝氣瓶及發射物，這槍枝是否具有殺傷力？）氣瓶跟發
      射物係屬一般市售容易取得之物品，惟其欠缺並不會影響
      該槍枝本身洩氣裝置之洩氣能力，故不影響槍枝之殺傷力
      。」、「（檢察官問：槍枝鑑定過程中，有無添加其他送
      件時原始狀態以外之其他零件或物質？）無。」等語，此
      有原審100年8月4日審判筆錄1份在卷可稽（見原審卷第69
      頁反面至第71頁反面），足認扣案空氣槍在欠缺彈簧之情
      況下，無法擊發彈丸，該空氣槍於被告購得時既無彈簧，
      無法擊發彈丸，自不具有殺傷力，要屬灼然。而該空氣槍
      經被告加裝彈簧後，已可擊發彈丸，且經測試單位面積動
      能高達45焦耳/平方公分，而具有殺傷力，足認被告將彈
      簧組裝入扣案空氣槍內，已使該空氣槍由無殺傷力變為具
      有殺傷力，而具創設性，揆諸前開說明，自屬製造行為無
      訛。是被告及其辯護人執內政部警政署刑事警察局99年10
      月19日刑鑑字第0990128284號鑑定書，係以一完整槍枝狀
      態作鑑定因而認定具有殺傷力，而本案被告雖加裝彈簧，
      然扣案槍枝於查扣當時係呈現拆解狀態等情狀，因而認為
      被告行為非屬製造行為，尚有誤會。又製造槍枝所使用之
      材料、工具未必具有專屬性，內政部於86年11月24日以臺
      內警字第8670683號函公告槍砲、彈藥主要組成零件之
      種類，其中空氣槍之主要組成零件係包括「槍管、槍身、
      扳機、上膛拉桿、擊錘、轉輪、滑套」，惟該等主要組成
      零件之管制範圍僅包括該零件自始即供製造管制槍枝、子
      彈使用且為主要部分者，然製造可發射彈丸具有殺傷力之
      空氣槍所需之材料及工具有各種式樣，製造該等空氣槍所
      需之材料亦非僅限於上開主要組成零件，被告將彈簧組裝
      入扣案空氣槍內，已具創設性而使該空氣槍具有殺傷力，
      即屬製造行為，自不因其所加裝、換裝之物品是否屬於主
      要組成零件而有異。
（四）被告及其辯護人雖又辯稱：查扣空氣槍係呈現拆解狀態，
      因吳岷儒警務員組裝始成一完整長槍，鑑驗書非以查扣當
      時的分解狀態作為測試，而係以吳岷儒警務員自行組裝後
      之狀態作為測試，自不能推論被告有製造具殺傷力空氣槍
      之犯意云云。惟按所謂「槍枝」係指經由管狀物或槍管，
      將單發或多發彈丸射向目標物之機械裝置，故「槍枝」之
      所以具殺傷力，係指足堪擊發具有殺傷力之金屬或子彈。
      查被告於購入上開空氣槍之初，該空氣槍因缺少彈簧之情
      形而不具殺傷力，經被告加裝彈簧而改造成扣案空氣槍之
      現狀，業經認定如上，其行為係將「無法擊發彈丸」之空
      氣槍改造成「可擊發彈丸」之空氣槍，被告就其行為已具
      有製造之「創設性」，殊無不知之理。其次，被告係閱覽
      拍賣網頁後下標購買，參以被告於99年11月2日檢察官偵
      訊時自行提出上開拍賣網頁（見偵卷第53-56頁）已記載
      ：「其他事項：本公司商品未滿18歲請勿購買（本店絕不
      幫客改槍）。」、「本店嚴禁非法改造槍械」、「進口槍
      玩家須知：您購買的進口槍是否合法，您自己知道嗎？因
      為在市面上已出現很多的一些玩家或不良賣家自行私自夾
      帶或分解，跟國外郵購冒用他人人頭企圖闖關的一些氣槍
      ，是的這樣的方法或許可以讓你的荷包省一些小錢，但卻
      不會讓你的愛槍合法喔！因為槍砲彈藥刀械管制條例並不
      是只有規定焦耳而已喔！因為私自進口過關並不代表就是
      合法！…」等語，益徵被告知悉其上開加裝之行為將影響
      空氣槍之動能，而仍執意為之，其加裝上開彈簧後，亦確
      使該空氣槍之發射動能從無到有，且達於足以傷害人體之
      動能，足認被告主觀上具有製造空氣槍之犯罪故意，已屬
      明確，被告及其辯護人上開所為之辯詞，顯不足採。
（五）查被告係因所購得之空氣槍欠缺彈簧、無法射擊而加裝彈
      簧，且被告亦自承另有購買瞄準鏡、槍口消音管、三角架
      等物品，足認被告對於扣案空氣槍之性能相當瞭解；復參
      酌被告前已有1次未經許可、持有具殺傷力槍枝之案件，
      且被告自身已知悉原扣案空氣槍未裝置彈簧且無法擊發，
      其加裝彈簧必將使該槍枝具有發射動能，稍具物理常識之
      人，亦能意識經加裝彈簧後槍枝性能，可能會危及生命或
      健康，且我國對於具殺傷力之各類槍枝，係採行嚴格之管
      制主義，而非採行寬鬆管制主義，被告為本國人，我國法
      律不許民眾非法改造具殺傷力之槍枝，既經政府公告、復
      經報章媒體廣為報導，乃眾所週知之事實，被告既經由網
      拍途徑購買空氣槍及自行尋找適合扣案空氣槍之彈簧予以
      裝放，使成具有殺傷力之槍枝，被告自應承擔非法製造具
      殺傷力空氣槍之罪責。再者，本案經被告加裝彈簧製造之
      空氣槍，經裝填6.5mm彈丸測試，即足以貫穿警方之觀察
      監測板（鋁板），且上開扣案之空氣槍1枝經鑑定測試其
      動能換算之單位面積最大發射速度約為45焦耳/平方公分
      ，已遠超過每平方公分20焦耳之殺傷力認定標準，足見其
      威力強大，被告具有購買、改裝空氣槍之能力，則依其對
      於槍枝之知識，衡以其社會經驗及一般國民之法律常識，
      被告既已知悉扣案空氣槍因上開製造行為而具有動能，實
      際射擊之威力強大，則其對以上開方式製造扣案空氣槍係
      屬觸法行為，要無不知之理，難認其對上開製造行為之違
      法性欠缺認識，自無依刑法第16條規定減輕或免除其刑事
      責任之餘地。而本案係處罰被告將所購入原未裝有彈簧而
      不具有動能之玩具空氣槍，自行未經許可加裝彈簧使具有
      殺傷力而成為列管空氣槍之「製造」空氣槍犯行，並非責
      難被告購入上開不具殺傷力玩具空氣槍之行為，被告以伊
      係相信賣家所言購入之玩具空氣槍係屬合法，乃認己所為
      應不會構成犯罪云云，亦無可採。
（六）此外，復有證人梁建斌於偵訊時之證述（見偵卷第77-78
      頁；依證人梁建斌於偵訊所證，其不排除被告於改造前之
      扣案玩具空氣槍，為其所出賣，足認被告供述其係自網路
      向梁建斌購入上開原未裝放彈簧而不具動能之玩具空氣槍
      1枝等語，係屬可採。又原判決未明確認定出賣上開被告
      改造前之玩具空氣槍1枝之人為梁建斌，並不影響其對於
      被告罪責之認定，被告執此上訴，自無理由，併為敘明）
      、原審法院之勘驗結果（見原審卷第44頁至第45頁反面）
      及照片4幀（見偵卷第23-24頁）在卷可佐，本件事證明確
      ，被告上揭未經許可製造具殺傷力之空氣槍犯行，洵足認
      定，應依法論科。至被告及其辯護人聲請將扣案空氣槍拆
      解成原來查扣時狀態，送驗鑑定其零組件有無殺傷力，或
      去除彈簧後再重新鑑定扣案空氣槍有無殺傷力等聲請調查
      證據之方法，以圖證明被告並無製造空氣槍之行為部分；
      本院酌以因被告及其辯護人上開聲請之鑑定方法，核與法
      律所定「製造」槍枝行為之判斷無關，且依前所述，被告
      製造具殺傷力空氣槍之犯行已行明確，故認無依被告及其
      辯護人前開聲請予以調查之必要，附此敘明。
三、法律適用部分：
（一）按刑事法上所謂製造，乃指利用人為控制或加工之方法，
      變易原客體之外觀或實質內容，而產生不同於原客體之成
      品之行為（最高法院96年度臺上字第2205號判決要旨參照
      ）。查可發射金屬具有殺傷力之空氣槍係屬槍砲彈藥刀械
      管制條例第4條第1項第1款所稱之槍砲，依據同條例第5條
      規定，非經中央主管機關許可，不得製造。查被告將原未
      裝置彈簧、不具有殺傷力之空氣槍換裝彈簧，使之具有殺
      傷力，核其所為，係犯槍砲彈藥刀械管制條例第8條第1項
      之未經許可、製造具有殺傷力之空氣槍罪。被告未經許可
      、持有具殺傷力空氣槍之低度行為，應為未經許可、製造
      具殺傷力空氣槍之高度行為所吸收，不另論罪。
（二）又司法院大法官會議於98年12月25日公布釋字第669號解
      釋，認為槍砲彈藥刀械管制條例第8條第1項規定關於未經
      許可製造、販賣、運輸具殺傷力之空氣槍為處罰要件部分
      ，不論行為人犯罪情節之輕重，均以無期徒刑或5年以上
      有期徒刑之重度自由刑相繩，對違法情節輕微、顯可憫恕
      之個案，無從具體考量行為人所應負責任之輕微而為適當
      之量刑，尚嫌情輕法重，致罪責與處罰不相對應，故認上
      開有關空氣槍部分，對犯該罪而情節輕微者，未併為得減
      輕其刑或另為適當刑度之規定，對人民受憲法第8條保障
      人身自由權所為之限制，有違憲法第23條之比例原則。為
      因應上開司法院釋字第669號解釋，槍砲彈藥刀械管制條
      例於被告行為後之100年1月5日，經總統以華總一義字第
      09900358611號令修正公布，並於同年1月7日施行，修正
      後第8條增訂第6項：「犯第1項、第2項或第4項有關空氣
      槍之罪，其情節輕微者，得減輕其刑。」，經比較新舊法
      之結果，修正後之規定顯較有利於被告，本案被告係由員
      警據其網路交易紀錄等事證而循線搜索查獲，並無證據顯
      示被告曾持上開所製造具殺傷力之空氣槍為任何不法行為
      之情事，其製造具殺傷力空氣槍之違法情節尚屬輕微，爰
      依刑法第2條第1項但書之規定，適用上述修正後槍砲彈藥
      刀械管制條例第8條第6項之規定，予以減輕其刑。
（三）復按刑法第62條所規定之自首，以對於未發覺之罪，向有
      偵查權之機關或公務員自承犯罪，進而接受裁判為要件；
      而具有裁判上一罪或高低度行為關係之犯罪，苟全部犯罪
      未被發覺前，行為人僅就其中一部分犯罪自首，固仍生全
      部自首之效力；反之，倘其中一部分犯罪已先被有偵查權
      之機關或公務員發覺，行為人方就其餘未被發覺之部分，
      自動供認其犯行時，因與上開自首之要件不符，自不得適
      用自首之規定減輕其刑（最高法院90年度台上字第5435號
      刑事判決意旨參照）。本案被告為警循線持搜索票前至被
      告上址住處起獲扣案具殺傷力之空氣槍1支，已警查獲其
      未經許可、持有具殺傷力空氣槍之低度行為，雖被告於警
      詢供承該槍枝內之彈簧係其所裝入而自承有製造空氣槍之
      高度行為（參見偵卷第5頁之查獲員警許啟文製作之職務
      報告1件），依前說明，被告未經許可、持有具殺傷力空
      氣槍之低度行為，既已先行為警發覺，被告其後方就製造
      空氣槍之犯行予以供認，已無自首之適用，附為敘明。
（四）又雖被告之選任辯護人於本院審理時請求依刑法第59條之
      規定對被告酌減其刑（見本院卷第46頁）。惟按「犯罪之
      情狀顯可憫恕，認科以最低度刑仍嫌過重者，得酌量減輕
      其刑。」，固為刑法第59條所明定，然上開刑法第59條之
      酌量減輕其刑，必於犯罪之情狀，在客觀上足以引起一般
      同情，認為即予宣告法定最低度刑期，猶嫌過重者，始有
      其適用（最高法院61年度臺上字第1781號判例意旨參見）
      。本案被告前已曾因違反槍砲彈藥刀械管制條例之未經許
      可、持有空氣槍案件，經臺灣彰化地方法院於98年2月2日
      以97年度訴字第2891 號判處有期徒刑2年，併科罰金5萬
      元，罰金如易服勞役，以1000元折算1日，緩刑3年，緩刑
      期間付保護管束，並應向執行檢察官指定之公益團體、地
      方自治團體或社區提供40小時之義務勞務確定，有被告之
      臺灣高等法院被告前案紀錄表、臺灣彰化地方法院97年度
      訴字第2891號刑事判決各1份（見本院卷第25頁、第59-60
      頁）在卷可按，詎其竟仍於上開緩刑付保護管束之期間內
      ，另行起意再為本案之未經許可、製造空氣槍犯行，本院
      考量上情及被告本案之犯罪情節經適用修正後即現行槍砲
      彈藥刀械管制條例第8條第6項之規定予以減輕其刑後之刑
      度，已難認有刑法第59條所定之犯罪情狀顯可憫恕，認科
      以最低度刑仍嫌過重之情事，故認無再適用刑法第59條之
      規定予以酌減其刑之必要，併此敘明。
四、原審法院認被告所為上開未經許可，製造空氣槍之犯行，事
    證明確，乃審酌被告前已有1次違反槍砲彈藥刀械管制條例
    案件之紀錄，現仍在緩刑期間，此有臺灣高等法院被告前案
    紀錄表、臺灣彰化地方法院檢察署刑案資料查註紀錄表各1
    份附卷可稽，其明知政府查緝槍彈之決心，亦知曉空氣槍於
    更換彈簧後將提升其動能而具有殺傷力，仍為上開製造行為
    ，其所為對於社會治安存有潛在之危險性，且犯後否認犯行
    ，惟本案製造之槍枝數量僅有1枝，且並無證據顯示已對他
    人或公眾造成現實惡害等一切情狀，適用槍砲彈藥刀械管制
    條例第8條第1項、第6項，刑法第11條前段、第2條第1項但
    書、第42條第3項前段、第38條第1項第1款、第2款等規定，
    判處被告「鄭錫宜未經許可製造空氣槍，處有期徒刑貳年陸
    月，併科罰金新臺幣陸萬元，罰金如易服勞役，以新臺幣壹
    仟元折算壹日」，並諭知扣案之空氣槍1枝（槍枝管制編號
    ：00000000000號）、CO2高壓氣瓶9瓶及鋼珠1瓶均沒收之（
    最高法院100年度台上字第6243號刑事判決意旨參照），核
    其認事用法並無不當【有關原判決理由欄貳、一、（二）中
    〈即原判決第9頁第7、8行〉，將內政部警政署刑事警察局
    鑑定書之文號99年10月19日刑鑑字第0990128284號，誤載為
    98年12月4日刑鑑字第0980152966號之部分，係屬顯然之誤
    載，且不影響於判決之本旨，尚非構成應予撤銷之事由，由
    本院逕予更正之，併予敘明】，量刑亦稱妥適。被告雖猶執
    前詞否認犯罪而提起上訴，然依上開理由欄二各項所載之事
    證及論述、說明，被告前開上訴為無理由，應予駁回。
據上論斷，應依刑事訴訟法第368條，判決如主文。
本案經檢察官李慶義到庭執行職務。
中    華    民    國   100    年    12    月    14    日
            刑事第八庭  審判長法  官  廖  柏  基
                              法  官  梁  堯  銘
                              法  官  李  雅  俐
以上正本證明與原本無異。
如不服本判決應於收受送達後十日內向本院提出上訴書狀，其未
敘述上訴之理由者，並得於提起上訴後十日內向本院補提理由書
（均須按他造當事人之人數附繕本）「切勿逕送上級法院」。
                              書記官  李  妍  嬅
中    華    民    國   100    年    12    月    14    日
附錄論罪科刑法條：
槍砲彈藥刀械管制條例第8條：
未經許可，製造、販賣或運輸鋼筆槍、瓦斯槍、麻醉槍、獵槍、
空氣槍或第4條第1項第1款所定其他可發射金屬或子彈具有殺傷
力之各式槍砲者，處無期徒刑或5年以上有期徒刑，併科新臺幣1
千萬元以下罰金。
未經許可，轉讓、出租或出借前項所列槍枝者，處5年以上有期
徒刑，併科新臺幣1千萬元以下罰金。
意圖供自己或他人犯罪之用，而犯前二項之罪者，處無期徒刑或
7年以上有期徒刑，併科新臺幣1千萬元以下罰金。
未經許可，持有、寄藏或意圖販賣而陳列第1 項所列槍枝者，處
3年以上10年以下有期徒刑，併科新臺幣7百萬元以下罰金。
第1項至第3項之未遂犯罰之。
犯第1項、第2項或第4項有關空氣槍之罪，其情節輕微者，得減
輕其刑。